【裁判字號】    98,台上,3861
【裁判日期】    980709
【裁判案由】    偽造有價證券
【裁判全文】
最高法院刑事判決            九十八年度台上字第三八六一號
上  訴  人  台灣高等法院台中分院檢察署檢察官
被      告  甲○○（原名吳加州）
                    141巷19號
上列上訴人因被告偽造有價證券案件，不服台灣高等法院台中分
院中華民國九十八年三月十八日第二審更審判決（九十六年度重
上更(一)字第一一一號，起訴案號：台灣彰化地方法院檢察署九十
年度偵字第一五八五、三一四六號，九十一年度偵字第四二二０
、五四四五號「第一審及第二審判決均漏載上揭第一五八五、四
二二０、五四四五號」），提起上訴，本院判決如下：
    主  文
上訴駁回。
    理  由
按刑事訴訟法第三百七十七條規定，上訴於第三審法院，非以判
決違背法令為理由，不得為之。是提起第三審上訴，應以原判決
違背法令為理由，係屬法定要件。如果上訴理由書狀並未依據卷
內訴訟資料，具體指摘原判決不適用何種法則或如何適用不當，
應認其上訴為違背法律上之程式，予以駁回。本件公訴意旨認被
告甲○○涉犯刑法第二百零一條第一項之意圖供行使之用而偽造
有價證券罪嫌。惟經審理結果，認為不能證明被告犯罪，因而撤
銷第一審關於被告偽造有價證券部分之科刑判決，改判諭知被告
被訴偽造有價證券部分無罪。已綜核卷內全部證據資料，詳加審
酌論斷，從形式上觀察，並無判決違背採證法則或理由不備之違
法情形存在。又原判決係以黃健作申請上開支票帳戶後，未曾簽
發此帳戶之支票供己使用，而係將領取之空白支票，連同其所申
請之活期儲蓄存款帳戶及支票存款帳戶印鑑章均交由被告使用。
況告訴人乙○○證稱黃健作生前亦將其國民身分證交付被告等情
，益徵被告辯稱：黃健作生前概括授權伊使用其名義之空白支票
，並未限制使用目的等語，自堪採信。於理由內論敘綦詳，並有
卷存證據資料可資覆按。核其取捨證據之理由並無悖於經驗法則
及論理法則，自難遽指判決違法。檢察官上訴意旨空言黃健作生
前僅授權被告於合夥事業始得簽發其名義之支票云云，顯未依卷
內證據資料而為指摘，自非合法。再同一證人前後供述證據彼此
不能相容，則採信同一證人之部分證言時，當然排除其他部分之
證言，此為法院取捨證據法理上之當然結果，縱未於判決內說明
捨棄該部分證言之理由，因於判決本旨並無影響，亦不得執為合
法之第三審上訴理由。原判決就證人黃永溱、楊勝彥前後之供述
及卷內全部證據資料，依證據法則，本於自由心證，認定卷附部
分支票係被告為貸款購買汽車，先後於黃健作生前之民國八十八
年十月二十五日及八十九年一月二十六日左右，將空白支票及黃
健作印鑑章交與宏泰汽車商行負責人楊勝彥用印及填載票面金額
暨發票日期，作為支付上開汽車貸款本息及洽談貸款事宜而行使
；不得因卷附之汽車買賣合約書之簽訂日期及部分支票之發票日
係在黃健作死亡之後，遽認上開支票係被告於黃健作死亡後所偽
造。參以黃健作死亡後，因該支票存款帳戶遭凍結，無法再存款
，被告即將已使用但尚未能兌現之支票，以現款換回，益證被告
確無偽造有價證券之犯意。亦經於理由內逐一詳敘其取捨認定之
理由。原判決縱就證人楊勝彥、張志華、吳振吉等人所為：辦理
上開汽車貸款時，黃健作曾出面交付支票及印鑑之證述部分，漏
未於判決理由內說明捨棄不採之理由，然此訴訟程序之瑕疵，因
於判決本旨尚無影響，亦不得執為適法之第三審上訴理由。而原
判決既認定上開支票係被告交付楊勝彥，則證人黃健重所為：黃
健作於八十九年一月底因病已無法站立或行動之證述，亦不足為
論處被告罪刑之證據。檢察官上訴意旨謂：部分支票係被告於黃
健作死亡之後始簽發，原判決採上開證人前後不一之證述，認被
告無偽造支票之行為，有判決理由欠備之違法云云，亦非適法。
至檢察官其餘上訴意旨，俱對原判決究竟如何違背法令，未依卷
內訴訟資料為具體之表明，徒憑己意，就屬原審採證認事職權之
適法行使，及原判決已經調查說明事項，任意指摘為違法，或重
為單純事實上之爭辯，均不足據以辨認原判決已具備違背法令之
形式要件。綜上所述，應認本件上訴違背法律上之程式，予以駁
回。
據上論結，應依刑事訴訟法第三百九十五條前段，判決如主文。
中    華    民    國  九十八  年    七    月    九    日
                      最高法院刑事第四庭
                          審判長法官  張  淳  淙
                                法官  劉  介  民
                                法官  蔡  彩  貞
                                法官  林  俊  益
                                法官  林  勤  純
      本件正本證明與原本無異
                                      書  記  官
中    華    民    國  九十八  年    七    月   十三   日
                                                Ａ


司法院資訊處製作；財團法人民間司法改革基金會備份。
